台灣苗栗地方法院刑事判決　　　　　　　　　　　　　 九十一年度簡上字第九號
　　公　訴　人　臺灣苗栗地方法院檢察署檢察官
　　即　上訴人
　　被　　　告　乙○○
右列上訴人因被告妨害公務等案件，不服本院九十年苗簡字第七九六號，中華民國九
十年十一月二十九日第一審判決（聲請簡易判決處刑案號：九十年度偵字第三八五一
號），提起上訴，本院判決如左：
    主  文
原判決關於恐嚇危害安全部分撤銷。
乙○○以加害生命、身體之事，恐嚇他人，致生危害於安全，處拘役貳拾日，如易科
罰金以參佰元折算壹日。緩刑貳年。
    事  實
一、乙○○與古小龍（另為不起訴處分）於民國九十年八月十一日凌晨一時許，酒後
    在苗栗縣銅鑼鄉○○村○○路十六號甲○○住處，騷擾甲○○，經甲○○報警後
    ，由員警丙○○到場處理，因古小龍車上攜帶有木棍，員警丙○○欲將古小龍帶
    回派出所了解案情時，乙○○竟基於恐嚇之犯意，向甲○○恫嚇：「如果警察敢
    抓他，一定要給你們一家人好看」，致甲○○心生畏懼，員警丙○○見狀，欲以
    現行犯逮捕乙○○而依法執行職務時，乙○○另基於妨害公務之犯意，徒手抓傷
    丙○○之身體（傷害部分，未提出告訴），並以腳踢破巡邏車之玻璃，而施以強
    暴，並在車內以客語「屌娘妹」等語，當場侮辱依法執行職務之員警丙○○。
二、案經甲○○訴由苗栗縣警察局苗栗分局報告臺灣苗栗地方法院檢察官檢察官偵查
    後聲請簡易判決處刑。
    理   由
一、被告乙○○承認於前開時間地點有何上開妨害公務等犯行，惟辯稱：伊當時喝醉
    了，不知道發生什麼事云云。惟查，前揭犯罪事實，業據告訴人甲○○、被害人
    丙○○指述綦詳，並經證人張永光證述屬實，復有照片二幀附卷可稽，被告犯行
    ，應堪認定。
二、原判決以被告向被害人甲○○恐嚇之所為，係犯刑法第三百零五條之恐嚇罪。又
    核被告徒手抓傷執行職務警員丙○○（未成傷）之行為，係犯刑法第一百三十五
    條第一項對於公務員依法執行職務時，施強暴罪；其以腳踢破巡邏車之玻璃，係
    犯刑法第一百三十八損壞公務員職務上掌管之物品罪；其公然辱罵執行職務丙○○警員之行為，係一行為觸犯刑法第一百四十條第一項於公務員依法執行職務時
    ，當場侮辱及同法第三百零九條第一項公然侮辱之二罪名，應從一重以刑法第一
    百四十條第一項之罪處斷。其所犯上開妨害公務三罪間，有方法結果之牽連關係
    ，應從一重損壞公務員職務上掌管之物品罪處斷。又被告所犯上開恐嚇及妨害公
    務二罪間，犯意各別、罪名互異，應分論併罰。因此原審審酌被告素行、犯罪之
    動機、手段、犯後坦承犯行，態度良好，並分別向被害人甲○○、丙○○致歉，
    取得其等諒解，此有和解書二份在卷可參等一切情狀，分別量處如主文所示之刑
    ，並均諭知以三百元折算一日之易科罰金折算標。並以被告前未曾受有期徒刑以
    上刑之宣告（其於八十五年間雖因詐欺案件，經臺灣新竹地方法院判處有期徒刑
    三月，緩刑二年，緩刑期滿未經撤銷緩刑，其刑之宣告失其效力），此有臺灣高
    等法院被告全國前案紀錄表及台灣苗栗地方法院檢察署刑案資料查註紀錄表各一
    份附卷可稽，其經此偵審程序當知所警惕，信無再犯之虞，故所宣告之刑以暫不
    執行為當，併諭知緩刑二年，以啟自新等情，固有其見地。然查，刑罰係指國家
    對於犯罪之國民，以限制或剝奪犯罪人之生命、自由、財產、名譽為手段，施以
    公法上之制裁，藉以維持社會秩序。近代刑法之觀念，認為刑罰之設立，雖係以
    刑罰處罰犯罪人，惟係以矯治犯罪人之偏差行為為主要目的，並嚇阻他人再有此
    種偏差行為，具有預防犯罪之作用，刑罰應以適當為前提，過輕或過重均無法達
    到矯治或嚇阻犯罪行為之功能，故刑罰以能達到教化作用為目的。又由於刑罰論
    觀點之不同，而有各種不同之量刑基準，如依行為責任主義之見解，決定刑罰之
    質量，應以犯罪行為之大小做為依據，倘依行為人責任主義以觀，刑罰質量之決
    定，應以實施犯罪行為之行為人為考慮之核心。又刑罰之規定，有刑之宣告與執
    行，係經法定刑、處斷刑、宣告刑與執行刑四種階段。因此審判長在法定刑或處
    斷刑範圍內就具體案件所為之量定，確定被告所應受處罰之刑種與刑度，以量處
    刑罰之輕重，應以法定刑或處斷刑之標準為依據，並審酌決定是否賦予緩刑或保
    安處分之宣告。然刑法係以採相對法定刑主義為原則，同一犯罪行為有併定數種
    刑罰，審判官在一定之範圍內具有裁量權，案件經審判官審理結果，由法定刑至
    處斷刑，再至宣告刑之一連串適用刑罰規定之程序，係稱為「刑之適用」，為審
    判官對具體個案科予適當之刑。在決定刑罰之質與量時，應就行為責任與行為人
    責任綜合考慮，始能為適當之量刑。故審判官之量刑，根據德國學者布魯斯（Ｈ
    ans  ＪurgenＢruns）之分析，係經過五個階段之考量，始決定具體個案之刑罰
    ，此五個階段為：第一個階段，先了解各種刑罰目的（應報主義、特別預防主義
    、一般預防主義）間之關係，解明刑罰之功能，以考量刑罰適用之範圍，符合刑
    罰目的之要求；第二個階段，劃定量刑時得考慮事由及事項之範圍，以做為量刑
    之參考資料；第三個階段，評價各種量刑事由在加重刑罰或減輕刑罰方面之意義
    ，依加重或減輕刑罰之結果，並考慮刑罰之目的，科處適當之刑罰，以達到刑罰
    應有之功能；第四個階段，審查考量各種量刑資料，及各該事由在量刑決定方面
    之重要程度，以做為具體個案量刑之依據；第五個階段，根據各種量刑事由之考
    慮，依據量刑之各種標準綜合考慮，再決定一定數量之刑罰。因此應該依據不同
    之刑罰理論，考慮刑罰應與責任成比例外，更應在各階段之刑罰概念，考慮適當
    之量刑，以犯罪人能回歸社會做為考量基礎，期犯罪人之再社會化。因此上訴意
    旨指摘原審未審酌有關被告恐嚇危害安全罪部分係酒後鬧事，且於執勤員警到場
    處理，依法執行公權力之時，向告訴人甲○○出言恐嚇，惡性非輕，原審量刑僅
    二日，應有過輕之量刑不當等語，並有證人丙○○及告訴人於本院審理中證述前
    開事實明確，參照前開說明，上訴人指摘原判決有關於恐嚇危害安全部分宣告拘
    役二日不當，為有理由，爰將原判決有關恐嚇危害按全部分撤銷改判，諭知如主
    文所示之刑。
據上論斷，應依刑事訴訟法第四百五十五條之一第一項、第三項、第三百六十九條第
一項前段、第三百六十四條、第二百九十九第一項前一段，刑法第三百零五條、第四
十一條第一項前段、第七十四條第一款，罰金罰鍰提高標準條例第一條前段、第二條
，判決如主文。
本案經檢察官呂曾達到庭執行職務
中      華      民      國    九十一    年      七      月    二十六    日
                                 臺灣苗栗地方法院刑事第二庭
                                     審判長法  官   郭 千 黛
                                           法  官   黃 建 都
                                           法  官   張 珈 禎
右正本證明與原本無異。
不得上訴。
                                           書記官   黃 正 中
中      華      民      國    九十一    年      七      月    二十六    日
刑法第三百零五條
以加害生命、身體、自由、名譽、財產之事，恐嚇他人致生危害於安全者，處二年以
下有期徒刑、拘役或三百元以下罰金。
